# 请教陈版主，大型定制化资产租赁（如盾构机）资产减值问题

提问人：chenrushuai 时间：2023-08-12 00:15:37
一、基本情况
公司生产一些大型定制化设备部门用于各工程项目的租赁，因为各项工程都有特殊的要求，所以产品的部分组件为定制化，资产整体价值很高。不可避免的是某项目完工后，该资产的部分组件可能不再适合用于其他项目，但并非所有的组件都不可再使用，公司审计提出公司租赁资产闲置，可能涉及大额减值。
举例：公司的产品盾构机，针对某一项目在机体外部架构、刀盘尺寸等方面属于根据工程项目需求定制，但内部中控系统、发动机等是可以通用的，而实际上盾构机在没有进行出租时，实物也是零散的状态，实际到项目上才会组装成一台完整的机器，不会像固定资产卡片上显示成具体一台的状态，所以某一个零件临时性拿去用于某项研发等活动再归还也是常有的事情，即虽然从固定资产卡片上看，这台设备处于闲置状态，但其实机器的部分零部件是可以通用的。
注：即使是定制的组件，如刀盘，项目结束后也不是完全没有用武之地，并不能预计以后某些研发是否会适用或者另一个项目也可以用上，市场上也没有出现明显更先进的产品，公司认为这些组件并没有出现明显的减值迹象，只是会发生多长时间的闲置具有很大的不确定性。
二、疑问
1.公司如果要考虑这些租赁资产的减值该怎么处理，是否可以根据设备的各项组件的后续使用情况单独去考虑预计可收回金额；
2.如果各组件分别考虑可回收金额，这个可收回金额该如何去估计，比如要组装到后续其他项目的租赁资产上，或者先留着以后某研发项目需要的时候进行领用（可能会跨年），是否有相关准则或应用指南实务参考？

回答人：chenyiwei
从主帖描述的信息来看，在此类大型定制化设备的租赁业务中，首先要确定“租赁单元”问题，即租赁资产是以“整台完整设备”为单位，还是以其中的不同部件分别作为一个租赁单元。如果以部件作为租赁单元的，则由于不同部件的使用寿命、预计可重复使用次数等不同，相应地不同部件的所有权上的主要风险和报酬转移情况也不相同。相应地，不仅要将合同约定的租金总额分摊到各租赁单元，还要分别考虑各该租赁单元的租赁构成了融资租赁还是经营租赁。
这里部件的划分并不完全是拆散的单个零部件，也可能是一组用途接近、使用寿命接近、定制化程度接近的部件组合。这与存货准则规定的存货减值测试单元的确定原则类似。
如果是以部件作为租赁单元的，则与之相适应，在减值准备测算时，也应当以“租赁单元”作为存货减值测试的单元，根据每个单元的预期用途，分别测算其可变现净值。
对不同部件，应根据以往历史经验和行业经验，考虑其通用程度，合理、谨慎抵估计本次租赁结束后再被回收利用的可能性。需注意利用行业技术专家的工作。

提问人：chenrushuai 时间：2023-08-15 22:39:34
谢谢陈版，还想再继续问一下，如果以后公司签合同都以组件的形式来签，那么这些组件在出租时是否应当由存货转为固定资产，而等租赁结束时，又要从固定资产转为存货，这种存货固定资产相互转的情况，在会计准则上是允许的吗？

回答人：chenyiwei
存货转固定资产是可以的，但固定资产再转回存货，在准则中没有先例。